臺灣宜蘭地方法院民事判決　　　　　　　 99年度訴字第437號
原　　　告　李皓偉
被　　　告　徐銘駿
上列當事人間請求侵權行為損害賠償事件，本院於中華民國100
年4月13日言詞辯論終結，判決如下：
    主  文
被告應給付原告新臺幣壹拾陸萬柒仟參佰捌拾元及自民國九十九
年十一月十七日起至清償日止，按週年利率百分之五計算之利息
。
原告其餘之訴駁回。
訴訟費用由原告負擔三分之二，餘由被告負擔。
本判決第一項，於原告以新臺幣伍萬陸仟元供擔保後，得假執行
。
原告其餘假執行之聲請駁回之。
    事實及理由
一、原告主張：
    被告於民國97年12月6日下午，駕駛車牌號碼3A-4450號自用
    小客車，沿宜蘭縣五結鄉○○路○ 段由西往東方向行駛，於
    同日下午5時許，行經上開五結路2段265 號前，行車時速限
    制為60公里之路段時，本應注意汽車駕駛人之行車速度須依
    速限標誌之規定，並應注意車前狀況，隨時採取必要之安全
    措施，且當時天候晴、路面乾燥、路況良好無缺陷、道路無
    障礙物之情形下，竟疏未注意，貿然以時速68公里之速度超
    速行駛，且未注意車前狀況，適有同向騎乘車牌號碼CZ8-09
    0 號機車之原告搭載訴外人林葦芯行駛在前，甫欲迴轉至對
    向車道時，即遭被告自小客車之撞擊，致原告受有左下腿脛
    腓骨開放性骨折之傷害。被告上開駕駛疏失之情有臺灣省基
    宜區車輛行車事故鑑定委員會之鑑定報告、臺灣宜蘭地方法
    院98年度交易字第114號、臺灣高等法院99 年度交上易字第
    39號刑事判決認定在案，爰依侵權行為法律關係訴請被告賠
    償下列損失：（一）醫療費用：新臺幣（下同）47,259元。
    （二）看護費用：原告於97年12月6 日因此事故受有左下腿
    脛腓骨開放性骨折之傷害，於當日至天主教耕莘醫院永和分
    院急診入院，接受鋼板、螺絲內固定手術，至97年12月16日
    出院，住院共11日，出院後須休養3個月（共90 日），嗣原
    告於99年7月26 日因前揭鋼板、螺絲內固定手術，在天主教
    耕莘醫院永和分院接受內置鋼釘取出手術，至99年7月28 日
    出院，住院共3日。原告於上開住院及療養期間共104日，有
    依賴他人全天看護之協助與照護之必要，依一般看護費用每
    日2,000元計算，原告得請求被告給付看護費用208,000元。
    （三）財產上損害：原告因此事故致所租用騎乘之車牌號碼
    CZ8-090 號機車受有嚴重毀損，經與出租人金城租車行達成
    和解，賠償26,225元之修繕費用予金城租車行。此部分亦應
    由被告負擔。（四）精神慰撫金：原告自小品學兼優，現就
    讀於致理技術學院多媒體設計系，平日半工半讀分擔家庭經
    濟，受此傷害除對個人肉體產生痛苦外，對個人精神與家人
    亦帶來極度之痛苦損害，為此請求被告賠償精神慰撫金30萬
    元等語。並聲明：（一 ）被告應給付原告581,484元及自起
    訴狀繕本送達翌日起至清償日止，按年息5％計算之利息。
    （二）願供擔保請准宣告假執行。
二、被告則以：
    伊承認有過失，但原告也有違規，原告停在機車道白線外，
    未打方向燈，貿然迴轉，侵占到伊車道，因此不應全部由伊
    賠償。原告雖主張：有停下來看有無車輛，要迴轉時就被撞
    到云云，但除非伊車速有1、200公里，不然不可能在這麼快
    的時間內就撞到原告，且原告既然都已經停到路邊察看，就
    不應該只是從後照鏡察看有無來車，因為會有死角。對於原
    告醫藥費的請求伊可以接受，但車損的部分無法接受。又事
    發後伊有包給原告1,200 元紅包，因經濟困難無法與原告和
    解等語，資為抗辯。
三、兩造不爭執之事實：
    被告於97年12月6日下午，駕駛車牌號碼3A-4450號自用小客
    車，沿宜蘭縣五結鄉○○路○ 段由西往東方向行駛，同日下
    午5時許，途經上開五結路2段265號前，行車時速限制為 60
    公里之路段，適有同向由原告騎乘搭載訴外人林葦芯之車牌
    號碼CZ8-090 號機車行駛在前，甫欲迴轉至對向車道，即與
    後方直行之被告自小客車發生碰撞，致李皓偉受有左下腿脛
    腓骨開放性骨折之傷害，此部分事實有本院98年度交易字第
    114號刑事卷宗在卷可稽，且為兩造所不爭執，堪認為真。
四、得心證之理由：本件主要爭點為：（一）兩造之駕駛行為有
    無過失？過失比例為何？（二）原告請求之賠償項目是否有
    據？茲說明本院見解如下：
（一）按汽車、機車或其他非依軌道行駛之動力車輛，在使用中
      加損害於他人者，駕駛人應賠償因此所生之損害，但於防
      止損害之發生，已盡相當之注意者，不在此限，民法第19
      1條之2定有明文，此一過失推定之立法，生舉證責任倒置
      之效果，是凡動力交通工具在使用中加損害於他人之生命
      、身體或財產者，均應負賠償責任，僅於駕駛人證明其為
      防止損害之發生已盡相當之注意，始得免除其賠償責任。
      次按，行車速度，依速限標誌或標線之規定；汽車行駛時
      ，駕駛人應注意車前狀況，並隨時採取必要之安全措施；
      汽車迴車前，應暫停並顯示左轉燈光或手勢，看清無來往
      車輛，並注意行人通過，始得迴轉，道路交通安全規則第
      93條、第94條第3項、第106條第5 款分別有明文規定。查
      被告駕駛自小客車當時因見原告迴轉而緊急煞車，左、右
      輪所遺留之煞車痕各為26.4及26.2公尺，有道路交通事故
      現場圖在卷可稽，參照汽車輪胎於乾燥路面之摩擦係數介
      於0. 7至0.85之間，再比對煞車距離與車速關係圖，被告
      所駕駛自小客車之速度應介於68至75公里，此由國立交通
      大學運輸研究中心96年6月21 日（96）交大管院運中心字
      第96012 號函及煞車距離與車速關係圖可資佐證，是被告
      以時速至少68公里之速度行駛於速限60公里之路段上，顯
      有超速駕駛之情。又被告為領有合格駕駛執照之駕駛人，
      應知悉並遵守上開道路交通安全規則，且依事發當時，天
      候晴、日間自然光線、路面乾燥、路況良好無缺陷、無障
      礙物，有道路交通事故調查報告表附卷可考，並無不能注
      意之情事，詎因超速行駛而未及注意車前狀況，並採取必
      要之安全措施，是被告就本件車禍之發生自有過失，臺灣
      省基宜區車輛行車事故鑑定委員會鑑定結果亦同此認定，
      有該委員會98年3月18日基宜鑑字第0985000571 號函及鑑
      定意見附卷可參，原告依侵權行為法律關係訴請被告賠償
      損害，應屬有據。另原告雖陳稱：於迴車前有停到路邊從
      後照鏡察看後方有無來車，沒有看到被告之自小客車即直
      行準備迴轉，是被告行車超速始造成車禍云云，然依被告
      自小客車遺留之煞車痕推估，其行速應介於68至75公里間
      ，倘原告確有清楚察看，而未見任何車輛，依被告之行車
      速度，縱有超速亦不至立即撞擊原告，又原告既已於路邊
      停等，竟未回頭看清有無來車，即貿然迴轉，其有疏失亦
      甚明確，臺灣省基宜區車輛行車事故鑑定委員會鑑定結果
      亦同此認定，有該委員會98年3月18日基宜鑑字第0985000
      571 號函及鑑定意見附卷可參。是以，兩造就本件交通事
      故之發生均有過失。本院衡酌被告係直行車，縱有超速及
      未注意車前狀況之過失，然其信賴不致有他車驟然左偏以
      迴轉之程度顯然較高，而原告係待迴轉之車輛，由於係跨
      越直行車道，本應注意直行之往來車輛，其信賴無他車直
      行前來之程度則較低，酌情認原、被告之過失比例為7比3
      。
（二）以下就原告請求被告賠償之各項費用，是否應予准許，分
      述如次：
   1、醫療費用47,259元部分：
      按不法侵害他人之身體或健康者，對於被害人因此增加生
      活上之需要時，應負損害賠償責任，民法第193條第1項定
      有明文。查原告主張之醫療費用，有其提出之醫療費用收
      據13張在卷可資核對，被告對此亦無爭執，是原告此部分
      請求應屬有據。
   2、看護費用208,000元部分：
      按親屬代為照顧被害人之起居，固係基於親情，但親屬看
      護所付出之勞力並非不能評價為金錢，雖因二者身分關係
      而免除被害人之支付義務，惟此種基於身分關係之恩惠，
      自不能加惠於加害人，故由親屬看護時雖無現實看護費之
      支付，仍應認被害人受有相當於看護費之損害，得向加害
      人請求賠償，始符公平原則，最高法院94年度台上字第15
      43號民事判決可資參照。查原告因本件車禍受有左下腿脛
      腓骨粉碎性開放性骨折之傷害，於97年12月6 日急診入院
      ，接受鋼板、螺絲內固定手術，97年12月16日出院，住院
      共11日，需休養3個月（共90日），門診追蹤治療1年，嗣
      於99年7月26日接受內置鋼釘取出手術，99年7月28日出院
      ，住院共3 日，以上有天主教耕莘醫院永和分院診斷證明
      書2 紙在卷可稽，由於原告係受粉碎性骨折之傷害，其手
      術住院14日及療養90日之期間，衡情應有行動不便而需他
      人照顧之必要，是原告為看護費之請求應屬有據。又原告
      雖未提出相關費用支出之憑證，然揆諸上揭說明，親屬從
      旁照料所付出之勞力、時間，非不能評價為金錢，且原告
      主張以1日2,000元計算看護費，與一般職業看護之市場行
      情尚無重大偏離，堪認合理，是原告關於看護費之請求應
      屬有據。
   3、車損26,225元部分：
      按不法毀損他人之物者，被害人得請求賠償其物因毀損所
      減少之價額；債權人得將債權讓與於第三人；讓與人應將
      證明債權之文件交付受讓人，並應告以關於主張該債權所
      必要之一切情形；債務人於受通知時，所得對抗讓與人之
      事由，皆得以之對抗受讓人，民法第196條、第294 條第1
      項前段、第296條、第299條第1 項分別定有明文。次按，
      按損害賠償，除法律另有規定或契約另有訂定外，應以填
      補債權人所受損害及所失利益為限，民法第216 條亦有明
      文。而物被毀損時，被害人除得依民法第196 條請求賠償
      外，並不排除民法第213條至第215條之適用。依民法第19
      6 條請求賠償物被毀損所減少之價額，得以修復費用為估
      定之標準，但以必要者為限，例如：修理材料以新品換舊
      品，應予折舊，被害人如能證明其物因毀損所減少之價額
      ，超過必要之修復費用時，就其差額，仍得請求賠償，最
      高法院77年度第9 次民事庭決議可資參照。再按，固定資
      產之折舊方法得採用定率遞減法為準則；採定率遞減法者
      ，以固定資產每期減除該期折舊額後之餘額順序作為各次
      期計算折舊之基數，而以一定比率計算其折舊額；其最後
      1年度之未折減餘額以等於成本1/10 為合度，所得稅法第
      51條第1項、第54條第3項及所得稅法施行細則第48條分別
      定有明文。依行政院財政部發布之固定資產耐用年數表及
      固定資產折舊率表所示，機器腳踏車之耐用年數為3 年，
      依定律遞減折舊率為 1000分之536。查原告騎乘之車牌號
      碼CZ8-090 號普通重型機車係向訴外人金城機車行承租使
      用，有機車租賃約定書、行車執照及營利事業登記證在卷
      可稽。原告於本件交通事故發生後，依其與訴外人金城機
      車行之機車租賃約定書第6 條，賠付訴外人金城機車行機
      車修繕費21,725 元及營業損失租金4,500元，有和解書、
      統一發票及估價單在卷可考，依此情事，應可認原告與訴
      外人金城機車行已就機車毀損所生對被告之損害賠償請求
      權達成債權讓與之合意，並因起訴狀繕本送達被告，而對
      債務人生效，是原告雖非機車所有權人，然應可訴請被告
      賠償此部分損失。次查，本件車牌號碼CZ8-090 號普通重
      型機車維修所花費之零件費用為21,725元，有估價單乙紙
      在卷可考，又該機車自領照使用日起即94 年6月16日，有
      該重型機車行車執照影本在卷可參，迄至事故發生日即97
      年12月6日，使用期間已逾3年，是折舊後之餘額應以成本
      之1/10計算，依此，原告所得請求之零件費用經折舊後為
      2,173元（小數點以下四捨五入），加上4,500元營業損失
      部分，原告就此部分所得請求之金額應為6,673 元，逾此
      部分之請求則屬無據。
   4、精神慰撫金30萬元部分：
      按不法侵害他人之身體、健康、名譽、自由、信用、隱私
      、貞操，或不法侵害其他人格法益而情節重大者，被害人
      雖非財產上之損害，亦得請求賠償相當之金額，民法第19
      5條第1項定有明文。查原告因本件車禍受有左下腿脛腓骨
      粉碎性開放性骨折之傷害，精神受有痛苦，其訴請被告賠
      償精神慰撫金自屬有據。本院審酌原告現就讀致理技術學
      院多媒體設計係4 年級，未婚，父親為工程師，母親為護
      士，有胞弟乙名，其97、98年間分別有69,233元、30,074
      元之所得；被告因槍砲案件入監服刑，未婚，父母離異，
      被告與母親同住，入獄前在祖父之百吉企業社工作，其97
      、98 年間分別有15,450元、260,000元之所得，以上有稅
      務電子閘門財產所得調件明細表在卷可參，並斟酌事故發
      生過程、原告之傷勢、被告過失情節較輕及事後態度等情
      狀，認原告請求慰撫金30萬元尚屬妥適，應予准允。
   5、總結前述，原告得請求之金額為561,932元（47,259+208,
      000+6,673 + 30萬）
（三）按損害之發生或擴大，被害人與有過失者，法院得減輕賠
      償之金額，民法第217條第1項定有明文。查本件事故之發
      生，原告與被告均有過失，且過失比例為7比3，已詳如前
      述，是經過失相抵後，原告得請求之金額為168,580 元（
      561,932×30 ％，小數點以下四捨五入）。次查，被告於
      事發後以紅包之名義給付原告1,200 元，此為兩造所不爭
      執，扣除此受償部分，原告最終得請求之金額為 167,380
      元。
五、綜上，原告得請求被告給付之金額於167,380 元之範圍內為
    有理由，逾此部分之請求則無理由，應予駁回。又依原告之
    聲請，諭知預供一定之擔保後，得為假執行。至原告敗訴部
    分，其假執行之聲請即失所附麗，應併予駁回。
六、本件事證已臻明確，兩造其餘主張、陳述及攻擊、防禦方法
    ，對判決之結果不生影響，爰不一一論述，併此敘明。
七、訴訟費用負擔之依據：民事訴訟法第79條
中    華    民    國    100    年    4    月    29    日
                  臺灣宜蘭地方法院民事庭
                        法  官  楊坤樵
正本係照原本作成。
如不服本判決，應於收受送達後廿日內向本院提出上訴狀（應附
繕本）。
中    華    民    國   100    年    5     月    2     日
                        書記官  吳文雄